臺灣高等法院刑事裁定
109年度抗字第409號
抗  告  人  
即  具保人  簡麗惠




被      告  蔡沅翰


上列抗告人因沒入保證金案件，不服臺灣臺北地方法院中華民國
109年2月20日所為裁定（109年度聲字第382號），提起抗告，本
院裁定如下：
    主  文
抗告駁回。 
    理  由
一、原裁定意旨略以：被告蔡沅翰前因違反毒品危害防制條例案
    件，經原審指定保證金新臺幣（下同）15萬元，由抗告人即
    具保人（下稱抗告人）簡麗惠出具現金保證後，將被告釋放
    。嗣被告所犯前開案件，經原審以107年度訴字第763號判處
    罪刑，因被告不服提起上訴，經本院以108年度上訴字第117
    7號判決駁回上訴後，被告再提起上訴，經最高法院於108年
    11月13日以108年度台上字第3721號判決駁回上訴而確定。
    嗣臺灣臺北地方檢察署通知被告到案執行，被告經傳喚、拘
    提無著，且經通知抗告人通知或帶同被告到案執行，抗告人
    亦未偕同被告到案執行以履行其具保責任等情，有臺灣臺北
    地方檢察署之送達證書、臺灣臺北地方檢察署108年12月9日
    通知函、臺灣臺北地方檢察署檢察官拘票及報告書、被告及
    抗告人個人戶籍資料查詢結果、抗告人之本院在監在押全國
    紀錄表等件附卷可憑。此外，於原審裁定時，被告未因另案
    在監執行或在押，堪認被告業已逃匿，是檢察官之聲請應予
    准許等語。
二、抗告意旨略以：抗告人雖設籍於新北市○○區○○路000巷00號
    ，惟丈夫因病於109年1月8日住院，並於同年月18日出院，
    抗告人偕同被告陪伴照顧丈夫，並未收到法院通知之公文；
    又逢公公於同年2月3日因病住院，並於同年月11日病逝，於
    同年月13日舉辦公祭，此段期間抗告人與被告同住公公家，
    幫忙處理後事，並非故意不到案執行或故意未偕同被告到案
    執行。故原審之通知確實並未實際送達抗告人，自難逕認抗
    告人已受合法通知，且被告於109年2月26日入監執行，懇請
    撤銷原裁定云云。
三、按具保之被告逃匿者，應命具保人繳納指定之保證金額，並
    沒入之。不繳納者，強制執行。保證金已繳納者，沒入之；
    依第118條規定沒入保證金時，實收利息併沒入之，刑事訴
    訟法第118條第1項、第119條之1第2項分別定有明文。又具
    保係以命具保人提出保證書及繳納相當數額保證金之方式，
    作為替代羈押之手段，而繳納保證金之目的，即在擔保被告
    按時出庭或接受執行，使訴訟程序得以順利進行，是沒入具
    保人繳納之保證金，應以被告「逃匿中」為其要件，如被告
    曾經逃匿，但於法院沒入保證金裁定「生效」前，業已緝獲
    或自行到案，固不得再以被告逃匿為由，沒入保證金，惟如
    於法院沒入保證金裁定「生效」後，被告始經緝獲或自行到
    案，則沒入保證金裁定之效力仍不受影響（最高法院106年
    度台抗字第626號裁定、107年度台非字第37號判決參照）。
四、經查：
　㈠被告因違反毒品危害防制條例案件，經原審法院於107年10月
    31日指定保證金15萬元，由抗告人繳納現金後將被告予以釋
    放，被告所犯上開案件，嗣經原審法院以107年度訴字第763
    號判決判處應執行有期徒刑6月（得易科罰金部分）、4年6
    月（不得易科罰金部分），經被告提起上訴，先後經本院以
    108年度上訴字第1177號、最高法院以108年度台上字第3712
    號判決上訴駁回確定，有本院被告前案紀錄表、國庫存款收
    款書影本在卷足憑（見本院卷第23至29頁、執聲沒卷第5頁
    ）。而臺灣臺北地檢署檢察官分別以傳票、通知送達被告及
    抗告人位在新北市○○區○○路000巷00號之共同住所，傳喚被
    告於108年12月27日上午9時30分到案執行，並請抗告人通知
    被告遵期到案執行，其中送達被告之傳票因未獲本人收受，
    而於同年月11日由抗告人以同居人之身分收受送達；送達抗
    告人之通知，則於同日由抗告人本人親自簽名收受送達，均
    生合法送達之效力等節，亦有臺灣臺北地檢署通知、送達證
    書在卷可參（見執聲沒卷第7至10頁）。嗣因被告屆期未到
    案執行，檢察官乃於同年12月27日核發拘票命員警至被告前
    揭住所拘提無著等節，有臺灣臺北地方檢察署拘票及拘提結
    果報告書等附卷可稽（見執聲沒卷第11、12頁）。原審因而
    認抗告人業已逃匿，於109年2月20日裁定沒入上開保證金，
    經核於法尚無不合。
　㈡又原審裁定作成後，最早於同年2月25日送達於被告及抗告人
    上開住所，並由抗告人親自收受（見原審卷第23頁之送達證
    書），此時即已生效，縱使被告嗣後於同年月26日經新北市
    政府警察局新店分局緝獲，有本院全國前案資料查詢1份在
    卷可考（見本院卷第33頁），然被告係於原審法院沒入保證
    金裁定「生效」後，始經警緝獲到案，揆諸前揭說明，該沒
    入保證金裁定之效力自不受影響。
　㈢抗告意旨雖主張：因丈夫生病住院，又逢公公過世，並未在
    家，無法親自收受信件，原審之通知未實際送達抗告人，且
    被告並非故意不到案執行云云，惟被告上開罪刑之執行，係
    由臺灣臺北地檢署檢察官分別以傳票、通知送達被告及抗告
    人，傳喚被告於108年12月27日上午9時30分到案執行，並請
    抗告人通知被告遵期到案執行，其中送達被告之傳票，係於
    同年月11日由抗告人以同居人之身分親自簽收，送達抗告人
    之通知，亦於同日由抗告人本人親自簽名收受送達，有前揭
    送達證書2份在卷可參（見執聲沒卷第7、10頁）；另原審裁
    定作成後，其中送達被告之裁定因未獲本人收受，而於109
    年2月25日由抗告人以同居人之身分簽名收受送達；送達抗
    告人之裁定，亦於同日由抗告人本人親自簽名收受送達，有
    原審送達證書2件在卷為據（見原審卷第45、47頁），抗告
    人主張未親自收受信件云云，顯與事實不符，難認可採。又
    被告既經合法傳喚、拘提均未案到執行，已足認被告顯有逃
    匿之事實，抗告人主張被告並非故意不到案執行云云，亦難
    認有理由。
五、綜上，原審以被告業已逃匿，裁定沒入上開保證金及實收利
    息，經核並無違誤。抗告人仍執前詞提起抗告，指摘原裁定
    不當，為無理由，應予駁回。
據上論斷，依刑事訴訟法第412條，裁定如主文。　　
中　　華　　民　　國　　109 　年　　3 　　月　　30　　日
                  刑事第二十三庭審判長法　官  李釱任
                                      法　官  梁耀鑌
                                      法　官  連育群
以上正本證明與原本無異。
如不服本裁定，應於收受送達後五日內向本院提出抗告狀。
                                      書記官  廖紫喬
中　　華　　民　　國　　109 　年　　3 　　月　　30　　日